【裁判字號】    97,交上易,2027
【裁判日期】    980107
【裁判案由】    過失傷害
【裁判全文】
臺灣高等法院臺中分院刑事判決      97年度交上易字第2027號
上  訴  人  臺灣臺中地方法院檢察署檢察官
被      告  丙○○
上列上訴人因過失傷害案件，不服臺灣臺中地方法院中華民國
97年9月12日第一審判決（97年度交易字第349號，起訴案號：
臺灣臺中地方法院檢察署97年度偵字第9931號），提起上訴，本
院判決如下：
    主  文
上訴駁回。
丙○○緩刑貳年。
    事實及理由
一、本案經本院審理結果，認第一審判決認事用法及量刑均無不
    當，應予維持，並引用第一審判決書記載之事實、證據及理
    由（如附件） 。
二、檢察官依被害人之聲請上訴意旨略以：被告於肇事後至今未
    與被害人和解，原判決量刑太輕云云；惟查被告於原審法院
    判決後已與被害人達成和解並賠償被害人損失，此有台灣台
    中地方法院97年度訴字第2738號之和解筆錄在卷可稽，故檢
    察官之上訴為無理由，應予駁回，又被告前未曾故意犯罪受
    有期徒刑以上刑之宣告，此有台灣高等法院被告前科紀錄表
    附卷可稽，此次因一時失慮，偶罹刑典，事後已坦承犯行，
    深具悔意，經此刑之宣告後，應知警惕而無再犯之虞，本院
    因認所宣告之刑以暫不執行其刑為當，予以宣告緩刑貳年，
    用啟自新。
三、據上論斷，應依刑事訴訟法第三百七十三條、第三百六十八
    條，刑法第74條第1項第1款判決如主文。
本案經檢察官甲○○到庭執行職務。
中    華    民    國    98    年    1    月      7    日
            刑事第四庭    審判長法  官  洪   耀  宗
                                法  官  蔡 王 金 全
                                法  官  劉   登  俊
以上正本證明與原本無異。
不得上訴。
                                書記官  陳   美  利
中    華    民    國    98    年    1     月    7     日
附件
臺灣臺中地方法院刑事判決             97年度交易字第349號
公  訴  人  臺灣臺中地方法院檢察署檢察官
被      告  丙○○  女  19歲（民國○○年○月○○日生）
                    住臺中縣大里市○○路15巷32號
                    身分證統一編號：Ｚ000000000號
上列被告因過失傷害案件，經檢察官提起公訴（九十七年度偵字
第九九三一號），本院判決如下：
    主    文
丙○○因過失傷害人，處拘役伍拾日，如易科罰金，以新台幣壹
仟元折算壹日。
    犯罪事實
一、丙○○於民國九十六年十一月一日十七時十五分許，騎乘車
    牌號碼6GW－728號重型機車，沿臺中縣大里市○○路由西往
    東方向行駛，行經臺中縣大里市○○路之仁友加油站左前方
    時，原應注意行車速度，應依標誌或標線之規定，不得超速
    行駛，無速限標誌或標線者，行車時速不得超過五十公里；
    且行駛時應注意車前狀況，並隨時採取必要之安全措施；而
    依當時天候晴，光線為日間自然光線，該路段為乾燥、無缺
    陷、無障礙物之柏油路面，視線、路況尚屬良好，其本人意
    識清楚，所駕車輛機件亦屬正常，並無不能注意之情事，竟
    疏未注意前方車輛動態，且貿然以時速約八十公里之速度超
    速行駛，適同向前方有乙○○騎乘腳踏車亦在相同路段行駛
    ，丙○○因超速騎乘機車，於發現乙○○所騎之腳踏車時已
    煞停閃避不及，旋丙○○所騎乘之前揭重型機車前車頭即追
    撞乙○○之腳踏車後車尾，乙○○因而人車倒地，致受有顱
    腦損傷、顱內出血、顏面撕裂傷、頭皮撕裂傷、左小腿撕裂
    傷、左手背挫傷等傷害。嗣丙○○於車禍後即滯留在現場，
    且在有偵查權限之警察機關尚未發覺犯罪前，主動向據報前
    來處理，有偵辦犯罪職務之臺中縣警察局霧峰分局交通分隊
    警員江葉勝坦承肇事，並自願接受裁判。
二、案經乙○○訴請臺灣臺中地方法院檢察署檢察官偵查起訴。
    理    由
一、上開犯罪事實，業據被告丙○○於偵查及本院訊問時均坦承
    不諱，核與告訴人乙○○於警詢及偵查中所指訴其因本件車
    禍受傷之情節相互合致〔見偵查卷第三頁至第四頁、第二一
    頁。按被告以外之人（包括證人、鑑定人、告訴人、被害人
    及共同被告等）於審判外之陳述雖不符刑事訴訟法第一百五
    十九條之一至之四等四條之規定，而經當事人於審判程序同
    意作為證據，法院審酌該言詞陳述或書面陳述作成時之情況
    ，認為適當者，亦得為證據；當事人、代理人或辯護人於法
    院調查證據時，知有刑事訴訟法第一百五十九條第一項不得
    為證據之情形，而未於言詞辯論終結前聲明異議者，視為有
    前項之同意，同法第一百五十九條之五定有明文。立法意旨
    在於傳聞證據未經當事人之反對詰問予以核實，原則上先予
    排除；惟若當事人已放棄反對詰問權，於審判程序中表明同
    意該等傳聞證據可作為證據；或於言詞辯論終結前未聲明異
    議，基於尊重當事人對傳聞證據之處分權及證據資料愈豐富
    ，愈有助於真實發見之理念，且強化言詞辯論主義，使訴訟
    程序得以順暢進行，上開傳聞證據亦均具有證據能力。本件
    被告已於本院審理時表示就告訴人於警詢及偵查中之言詞陳
    述內容並無異見，且同意作為證據（見本院卷第二三頁反面
    ），經本院審酌告訴人此等陳述作成時之客觀狀況，並無任
    何遭不當施壓或干擾，亦未有事證顯示其有遭受不當取供之
    情形，因認以之作為本案之證據亦屬適當，依上開刑事訴訟
    法第一百五十九條之五第一項之規定，自得作為證據使用〕
    ，並有道路交通事故現場圖及道路交通事故調查報告表(一)、
    (二)各一份、肇事現場及車輛照片十二張附卷可稽（見偵查卷
    第一七頁至第一九頁、第二八頁至第三三頁）。而告訴人因
    本件車禍，致受有如犯罪事實欄所載之前揭傷勢，亦有財團
    法人奇美醫院診斷證明書一紙存卷可參（見偵查卷第八頁）
    。按行車速度，依速限標誌或標線之規定，無速限標誌或標
    線者，應依下列規定：一、行車時速不得超過五十公里；另
    汽車行駛時，駕駛人應注意車前狀況，並隨時採取必要之安
    全措施，道路交通安全規則第九十三條第一項第一款及第九
    十四條第三項均分別定有明文，被告既領有駕駛執照，對上
    開規定，自應知之甚詳，並為被告應行注意之事項，而本件
    車禍發生當時，現場係天候晴，光線為日間自然光線，路面
    鋪設柏油，且乾燥、無缺陷、無障礙物等情，為前開道路交
    通事故調查表(一)所明載，被告自承其意識清楚，所駕車輛機
    件正常，並無不能注意之情事，詎其竟疏未注意車前狀況，
    並以時速約八十公里之速度超速行駛（依上揭道路交通事故
    調查表之記載，該路段速限為時速五十公里），其駕車行為
    違反上開行車規定，自有過失，甚為明確。另告訴人因本件
    車禍受有顱腦損傷、顱內出血、顏面撕裂傷、頭皮撕裂傷、
    左小腿撕裂傷、左手背挫傷等傷害，已見前述，被告之過失
    駕駛行為與告訴人之傷害結果間，具有相當因果關係，亦足
    認定。綜此，本件事證已臻明確，被告犯行洵堪認定。
二、核被告丙○○所為，係犯刑法第二百八十四條第一項前段之
    過失傷害罪。又告訴人乙○○雖謂其因被告之本件車禍肇事
    ，導致頭部嚴重受創，並有併發後遺症之單側感音性聽力障
    礙之情形，而受有重傷害云云；惟經本院先後函詢財團法人
    仁愛綜合醫院及行政院國軍退除役官兵輔導委員會臺中榮民
    總醫院，依渠等之函覆資料，或謂「告訴人於住院期間及回
    診皆未抱怨過聽力問題，也未予相關之檢查」；或稱「病患
    乙○○於九十六年十二月六日至耳鼻喉科門診，主訴頭部外
    傷及左側聽力損失，因無車禍前之聽力報告，無法得知其車
    禍前之聽力情形。其聽力受損因病患無法配合聽力師之檢查
    ，檢查結果無法判定」等語，均無從據以論斷告訴人目前之
    聽力受損狀況是否與本件車禍受傷有相當因果關係，此有函
    覆資料二份在卷可參（見本院卷第一五頁、第二０頁），故
    依「罪疑唯輕」之訴訟法理，告訴人事後聽力減損情形，難
    認與本件被告之車禍肇事有何因果關係，告訴人認被告涉犯
    過失致重傷害罪名，尚屬無據，應併此說明之。另被告於車
    禍發生後滯留在現場，且向前來現場處理之臺中縣警察局霧
    峰分局交通分隊警員江葉勝坦承肇事，自願接受裁判等情，
    此有臺中縣警察局霧峰分局交通分隊道路交通事故肇事人自
    首情形紀錄表及前開道路交通事故調查報告表(二)載明被告肇
    事後並未逃逸之情可憑（見偵查卷第二四頁、第一九頁），
    被告係對於未發覺之罪自首而受裁判，自得依刑法第六十二
    條前段之規定予以減輕其刑。
三、爰審酌被告丙○○前未曾因故意犯罪受有期徒刑以上刑之宣
    告，素行尚佳，有臺灣高等法院被告前案紀錄表可查，其於
    本件車禍之過失程度，告訴人乙○○之受傷狀況非輕，被告
    肇事後迄今尚未能與告訴人達成和解，以金錢稍事彌補其因
    本件車禍所受身心之損害，然告訴人仍得循民事訴訟程序尋
    求救濟，暨被告犯後始終坦認自己確有過失之犯罪後態度等
    一切情形，量處如主文所示之刑，並諭知易科罰金之折算標
    準。
據上論斷，應依刑事訴訟法第二百九十九條第一項前段，刑法第
二百八十四條第一項前段、第六十二條前段、第四十一條第一項
前段，刑法施行法第一條之一第一項、第二項前段，判決如主文
。
本案經檢察官王怡菁到庭執行職務。
中    華    民    國    97    年    9     月    12    日
                  刑事第三庭  法  官  陳思成
上正本證明與原本無異。
如不服本判決，應於收受送達後10日內向本院提出上訴書狀（應
敘述具體理由並附繕本）。
上訴書狀如未敘述理由，應於上訴期間屆滿後20日內補提理由書
於本院。
                              書記官  吳詩琳
中    華    民    國    97    年    9     月    12    日
附錄論罪科刑法條
刑法第二百八十四條第一項
因過失傷害人者，處六月以下有期徒刑、拘役或五百元以下罰金
，致重傷者，處一年以下有期徒刑、拘役或五百元以下罰金。


司法院資訊處製作；財團法人民間司法改革基金會備份。
